臺灣高等法院臺中分院刑事判決　　　　　民國九十三年度上重訴字第四七號
　　上　訴　人
　　即　被　告　丙○○
　　選任辯護人　楊雯齡
　　上　訴　人
　　即　被　告　乙○○
　　選任辯護人　廖志堯
右上訴人等因毒品危害防制條例案件，不服臺灣臺中地方法院中華民國九十三年六月
二十五日第一審判決（民國九十三年度重訴字第五一三號，起訴案號：臺灣臺中地方
法院檢察署民國九十二年度偵字第二二０五一號），提起上訴，本院判決如左：
    主　　　文
原判決關於乙○○幫助製造第二級毒品部分及執行刑撤銷。
乙○○連續幫助製造第二級毒品未遂，累犯，處有期徒刑年陸月，幫助製造第二級
毒品未遂所得新台幣玖拾伍萬元應予沒收，如全部或一部不能沒收時，以其財產抵償
之，麻黃素壹包（驗餘重貳肆柒壹公克）沒收。
其他上訴駁回。
乙○○駁回上訴與撤銷改部分所處之刑，應執行有期徒刑拾年，褫奪公權柒年，販
賣第一級毒品及幫助製造第二級毒品未遂所得新台幣肆佰陸拾伍萬元應予沒收，如全
部或一部不能沒收時，以其財產抵償之，第一級毒品海洛因拾貳包（合計淨重捌
點肆陸公克，純度百分之伍拾柒點貳肆，純質淨重壹玖點柒公克）沒收銷燬之，
研磨機壹台、電子磅秤貳台、海洛因磚模具貳袋、行動電話貳支（門號分別為000
0000000號、0000000000號）、第一級毒品海洛因之外包裝（重貳
點柒壹公克）、麻黃素壹包（驗餘重貳肆柒壹公克）均沒收。
    事　　　實
一、丙○○於民國（下同）八十二年間因違反肅清煙毒條例，經臺灣高等法院高雄分
    院判處有期徒刑十五年，褫奪公權十年確定，於八十九年十二月五日假釋並付保
    護管束，仍不知戒惕，於假釋期間內之九十年十二月間，與陳進松、李榮耀（均
    另由檢察官偵查中）共同基於販賣、運輸第一級毒品海洛因以營利及私運管制物
    品進口之概括犯意聯絡，自該時起至九十二年九月上旬止，先由陳進松以不詳方
    式自臺灣地區外運輸第一級毒品海洛因磚入境，再將之分別交由丙○○、李榮耀
    販賣予不特定之人，或經李榮耀轉交丙○○販賣，其方式為：陳進松或李榮耀先
    將丙○○欲販賣之第一級毒品海洛因磚，存放在丙○○高雄縣大社鄉○○路四０
    五號及其餘不詳地址之住居所，丙○○另以研磨器研磨海洛因磚成粉狀，混入糖
    類等添加物後，以降低純度，再以模具等工具重新壓製成海洛因磚，之後對外向
    不特定需求者招徠購買第一級毒品海洛因。若有買主向丙○○表示欲購買整塊海
    洛因磚，俟買主以現金方式付款後，自九十二年八月、九月間起與前開三人有共
    同犯意聯絡之乙○○，開車搭載丙○○，由丙○○親自交付第一級毒品海洛因予
    買主，每次售價新臺幣（下同）八十萬元至一百萬元不等，次數約有三次。若不
    特定之買主係要購買小量之第一級毒品海洛因，則由乙○○依丙○○指定之地點
    ，將第一級毒品海洛因交付不特定之買主，若是認識之人，則每兩賣十三萬元，
    若為不認識者，則每兩賣十三萬五千元至十四萬元，次數至少有十次以上。又乙○○無第一級毒品海洛因可施用時，丙○○則將第一級毒品海洛因販賣予乙○○
    ，一小包約為七千元。丙○○均將其販賣第一級毒品海洛因所得之金額交予陳進
    松，每次由丙○○抽取二萬元至三萬元不等之報酬。
二、乙○○係丙○○之配偶高美玲之胞兄，前於八十九年間因妨害風化案件，經臺灣
    高等法院高雄分院判處有期徒刑一年，經上訴後，由最高法院駁回上訴，於九十
    年三月八日確定，於九十一年五月十四日執行完畢，猶不知悔改，自九十二年七
    月、八月間某日開始，受丙○○指示，依其指定之地點拿取第一級毒品海洛因，
    再將之交予丙○○。約一個月之後，經丙○○告知其所拿取之物品為第一級毒品
    海洛因，乙○○因工作無著，竟與丙○○等人共同基於販賣、運輸第一級毒品海
    洛因及私運管制物品進口之概括犯意聯絡，仍受丙○○之指示，至丙○○事先與
    陳進松等人約定之地點（通常是在高雄市楠梓區某加油站附近），向對方收取整
    塊海洛因，再交給丙○○，丙○○則交付二、三千元予乙○○為酬。若有買主向
    丙○○購買整塊海洛因磚，待買主以現金付款後，則由乙○○開車搭載丙○○，
    由丙○○親自交付第一級毒品海洛因予買主。遇買主向丙○○購買小量之第一級
    毒品海洛因，則由乙○○依丙○○指定之地點，將第一級毒品海洛因交付不特定
    之買主，次數至少有十次以上，乙○○每次取得四千元或五千元之代價。
三、丙○○（關於幫助製造第二級毒品未遂罪部分，業經原審判處罪刑確定在案）自
    前述假釋後之一個月即九十年一月間起，明知麻黃素（又稱麻黃，英文名稱為
    EPHEDRINE ，九十二年七月九日修正公布之毒品危害防制條例第二條將其列為第
    四級毒品，惟於九十三年一月九日起始生效，故於丙○○、乙○○行為當時尚非
    屬第四級毒品）為製造第二級毒品甲基安非他命之先驅原料，且為管制之禁藥，
    未經許可而大量購入麻黃素之人，將用以製造第二級毒品甲基安非他命，仍與甲○○（另案由檢察官偵查中）基於幫助製造第二級毒品甲基安非他命、販賣禁藥
    之犯意聯絡而販賣麻黃素，其方式有二：一為由丙○○先招徠買主，再通知買主
    與甲○○、丙○○等人分別駕車至臺中市，甲○○、丙○○先在臺中市○○路附
    近向不詳姓名之人購買麻黃素（每次約五十公斤或一百公斤，每五十公斤麻黃素
    售價為七、八十萬元，丙○○等人可從中賺取二十餘萬元）並立刻將麻黃素交付
    予買主，次數約有三、四次。另一為由丙○○與買主取得聯絡，約定收錢交貨之
    時間、地點，由甲○○以上開方式購得麻黃素，將該毒品運至高雄長庚醫院附近
  停車場等約定之地點，丙○○則與買主分別駕車至該處，當場支付交易金額，再
    由甲○○將麻黃素放至買主車上後離去，每公斤賣三萬八千元至四萬元，由丙○○從中獲利三千元至五千元，次數約有四、五次。另乙○○於九十二年九月中旬
    某日起，明知丙○○係在販賣麻黃素，且麻黃素為製造第二級毒品甲基安非他命
    之先驅原料及管制之禁藥，仍與丙○○等人共同基於幫助製造第二級毒品甲基安
    非他命及販賣禁藥之犯意聯絡，受丙○○之指示，至上開高雄長庚醫院附近停車
    場，以前述第二種之販賣方式販賣麻黃素，次數約有三次，乙○○共獲利一萬二
    千元，最後二次，係由楊昱明分別於九十二年十月下旬及九十二年十一月一日，
    在上址向甲○○、丙○○、乙○○等人購買十二公斤之麻黃素後，再與有犯意聯
    絡之蔡錦昌、陳貞貞、黃進忠（該四人現由本院另案審理中）共同製造第二級毒
    品甲基安非他命未遂。
四、嗣於九十二年十一月九日十八時三十分許，由臺灣臺中地方法院檢察署檢察官指
    揮臺中縣警察局霧峰分局、東勢分局、清水分局、行政院海岸巡防署海洋巡防總
    局偵防查緝隊、行政院海岸巡防署海洋巡防總局二二大隊，持搜索票在高雄縣大
    社鄉○○路四０五號丙○○住處實施搜索，當場查獲丙○○所有欲供販賣之第一
    級毒品海洛因十二包（合計淨重三三八‧四六公克，空包裝重二三‧七一公克，
    純度百分之五十七‧二四，純質淨重一九三‧七三公克）、及供販賣第一級毒品
    用之研磨機一臺、電子磅秤二臺、海洛因磚模具二袋，供丙○○、乙○○犯罪聯
    絡用之行動電話二支（門號分別為0000000000號、00000000
    00號），供幫助製造第二級毒品用之麻黃素一包（淨重二四七三二公克，取一
    公克供鑑驗用罄，餘二四七三一公克）。另扣得尚無法證明與本案有關之第二級
    毒品甲基安非他命七包（總毛重一五一‧九三公克、總淨重一三三‧二公克，驗
    餘重一三三‧一公克）、現金七十五萬九千四百元、點鈔機一臺；乙○○所有供
    其施用之第一級毒品海洛因一包（含袋重一‧三公克）、藥鏟一支，以及其所有
    之現金十一萬七千元；高美玲所有供其施用之第一級毒品海洛因三包（含袋重分
    別為０‧七公克、０‧八公克、一‧一公克）（丙○○、乙○○、高美玲所涉施
    用毒品部分，由檢察官另案處理）。
五、案經臺灣臺中地方法院檢察署檢察官指揮臺中縣警察局霧峰分局、東勢分局、清
    水分局、行政院海岸巡防署海洋巡防總局偵防查緝隊、行政院海岸巡防署海洋巡
    防總局二二大隊偵查後起訴。
    理 　　 由
壹、關於販賣第一級毒品罪部分：
一、訊據上訴人即被告（下稱被告）丙○○、乙○○雖均矢口否認有於右揭時地共同
    販賣第一級毒品海洛因之情事，被告丙○○辯稱：自九十年十二月間起至九十二
    年九月初止，陳進松從海外走私海洛因磚，並由一位不詳姓名、而年約二十餘歲
    之年輕人送來二次，最後一次則由李榮耀交予伊，共三次，這三次都是有其他人
    託伊向陳進松訂貨，然後年輕人就會直接交給伊介紹之買主，買主直接將錢交給
    年輕人，然後年輕人再將錢交給陳進松，伊不知道買主是誰，綽號也想不出來；
    至於供伊自己吸食部分，伊得以較便宜之價格向陳進松購得，伊是買一整塊，以
    牛皮紙包覆，一塊約三百四十幾公克，沒有品牌，自己有試抽過，覺得比普通好
    一點點，前後買兩次，第一次買半塊，三十多萬元，第二次買一塊將近一百萬元
    ，後來伊加入糖類重新壓模供己施用，伊是在高雄縣大社鄉○○路四０五號壓模
    ，有壓模二次，一塊海洛因再羼糖下去，可以施用四個多月；供伊自己施用部分
    是含在後面兩次，第二次半塊，伊係分別於高雄市楠梓區、高雄縣鳳山市○○街
    二九０號十五樓伊住處樓下取得這些海洛因，伊只是介紹買主，前面一塊有拿傭
    金二萬元至三萬元之間，但第二、三塊則係就伊所購海洛因磚算便宜些，第三次
    購買時是李榮耀先拿海洛因給伊，伊先交六十一萬元給李榮耀，李榮耀再轉交陳
    進松，尚有三十萬元未付，伊自己購得部分，僅供己施用，並未轉賣給別人。伊
    僅單純介紹而已，運輸與走私部分與伊無關云云。被告乙○○辯稱：伊根本不知
    道所載送之物品為海洛因，只是載丙○○出去而已，丙○○以電話託伊載送之情
    形約有七次，因為伊都在車上，丙○○下車去處理，伊均不曉得出去做什麼事，
    其中有六次是在高雄市長庚醫院，一次在高雄縣岡山鎮，時間是九十二年十月初
    至同年十一月初，有時伊載丙○○出去丙○○會拿錢給伊，因為當時伊腳受傷，
    丙○○便分別拿三千元、四千元、五千元給伊當零用錢或加油用，伊從丙○○處
    共拿到一萬二千元云云。
二、惟查：
（一）被告丙○○於警訊時、偵查中即已自白其有販賣第一級毒品海洛因之事實：
　(1)被告丙○○於九十二年十一月十日警訊時供稱：伊所有之海洛因均是從李榮耀及
    陳進松處取得，於轉售予他人並收取金錢後，再付款給陳進松等人，渠二人會拿
    介紹費給伊，平均每兩海洛因約拿二至三千元之介紹費，有時伊約客戶在伊住處
    附近交貨，買海洛因之人若為熟客，每兩海洛因賣十三萬元，若是陌生人，每兩
    賣十三萬五千元至十四萬元，伊有時會叫乙○○幫伊送海洛因，會給乙○○五千
    元之介紹費等語（見九十二年度偵字第二二０五一號卷第三九－四０頁）。
　(2)被告丙○○於九十二年十一月十日偵查中供稱：查獲之海洛因係伊所有，伊假釋
    出獄後約一年，陳進松先與伊接觸，說可以從外面走私毒品進來，至於如何走私
    ，伊不清楚，陳進松希望伊幫忙將毒品轉給欲施用者，陳進松會給伊回扣，一塊
    海洛因磚伊可取得二到三萬元，經由伊交付予他人約有三次，通常每次八十萬元
    至一百萬元，都是一整塊磚，伊不仲介零賣，陳進松會先寄放一定數量海洛因磚
    在伊處，買方都是拿現金給伊，伊收取價金後，就會親自送海洛因給客戶，是由
    乙○○載伊過去，最後一次是九十二年九月初；李榮耀最先是與伊一起轉介，之
    後李榮耀也會從陳進松處直接拿毒品交給客戶，與伊從事相同之工作，伊亦曾自
    李榮耀處拿到陳進松走私進來之海洛因，再轉出去給客戶，而九十二年九月該次
即是取自李榮耀，伊確知所轉出者係海洛因，有時伊會與客戶約好交貨地點，再
    由乙○○將毒品送出去，伊每次會給乙○○四千元、五千元，乙○○亦知道這是
    海洛因，因為每次送貨時，乙○○在旁邊都有看到等語（見九十二年度偵字第二
    二０五一號卷第一二四頁）。
（二）被告乙○○於九十二年十一月十日偵查中亦坦承其有參與共同販賣海洛因之事
      實，供稱：伊知道丙○○販賣海洛因，都是丙○○向上手連絡買貨（意指毒品
      海洛因）之事，才叫伊去拿貨，係從九十二年七月、八月開始，通常都是丙○○打電話來，告訴伊約定之地方，大都在高雄市楠梓區某加油站附近，就會有
      人駕車過來，將多是壓成球狀之海洛因交給伊，伊再交給丙○○，丙○○每次
      會拿二至三千元給伊，伊原先並不知情，是約隔了一個月後，丙○○告知伊所
      運送者為海洛因，伊因失業中，便繼續幫丙○○拿貨，伊有時會依其指示直接
      交貨予客戶，此種方式前後至少有十次，伊接觸之客戶用量都不大，大都為一
      小包，沒有海洛因磚，伊有施用毒品海洛因，若伊沒有海洛因時，丙○○亦會
      出售海洛因予伊等語（見上開偵查卷第一一七－一一八頁）。
（三）被告丙○○、乙○○均未抗辯上開涉嫌販賣第一級毒品犯行之自白，係受有不
      正之方法而取得，且與其他人供述之內容亦互核一致，可認與事實相符而得為
      證據。又就共同被告彼此間之陳述是否可作為其他被告犯罪事實之證據部分，
      共同被告乙○○於九十三年五月三十一日原審審理時以證人身分具結證稱：伊
      從未幫丙○○賣海洛因或代送海洛因，亦未幫丙○○收過錢，雖曾經載丙○○
      出去過，然係因丙○○腿部容易脫臼，開車會有危險，故請伊開車載送，係因
      為丙○○拜託伊，彼此又有親戚關係，因而幫忙，但不知丙○○是為販賣海洛
      因，亦不知丙○○賣過海洛因給其他人云云（見原審卷(二)第六０－六二頁、第
      六七頁、第六九頁）。共同被告丙○○於原審同日審理時亦以證人身分證稱：
      向陳進松取得三次海洛因，乙○○沒有參與，沒有叫乙○○載伊出去將海洛因
      送交給別人，也沒有叫乙○○載伊出去連絡販賣海洛因之事，是因與乙○○為
      親戚，且伊腳受傷，不能開車，才叫乙○○載伊外出聯絡事情云云。然前述被
      告丙○○、乙○○於九十二年十一月十日偵查中之陳述，其內容並無矛盾之處
      ，且經檢察官分別命被告等就對其他共犯犯行之陳述部分，同時以證人身分具
      結以擔保其所述為真實，有證人結文二份附卷可憑（見上開偵查卷第一二０頁
      、第一二一頁），是被告等於偵查中之陳述並不具有顯不可信之情形，依刑事
      訴訟法第一百九十一條之一第二項之規定，具有證據能力。又被告丙○○於原
      審審理時及警訊時之陳述雖互不一致，惟其於警訊時之陳述，與其自己在偵查
      中之供述相符，亦與同案被告乙○○在偵查中之陳述一致，顯具有較可信之特
      別情況，且為證明犯罪事實存否所必要，依刑事訴訟法第一百九十一條之二之
      規定，亦有證據能力。又被告丙○○之原審選任辯護人雖爭執共同被告乙○○
      於九十二年十一月十日偵查中以證人身分所具結內容之真實性，惟該份偵訊筆
      錄經原審於九十三年六月十日勘驗當日庭訊錄音帶，認偵訊筆錄與錄音帶內容
      大致相符，亦製有勘驗筆錄及錄音帶譯文各一份存卷可憑，是以該份偵查筆錄
      之真實性已無可置疑，自可作為認定事實之依據。
（四）本件在高雄縣大社鄉○○路四０五號被告丙○○住處搜索，經扣案丙○○所有
      欲供販賣之第一級毒品海洛因十二包、供販賣第一級毒品所用之研磨機一臺、
      電子磅秤二臺、海洛因磚模具二袋，亦可佐證。扣案之海洛因經送法務局調查
      局鑑定結果，含有第一級毒品海洛因成分，合計淨重三三八‧四六公克（空包
      裝重二三‧七一公克），純度百分之五十七‧二四，純質淨重一九三‧七三公
      克等情，有該局九十三年一月七日調科壹字第一二００一三三五八號鑑定通知
      書一份存卷可證（見九十二年度偵字第二二０五二號卷第六三頁）。又其中電
      子磅秤二臺經原審於九十三年六月十一日審理時當庭勘驗結果：其中一臺商標
      為ＳＡＴＲＵＥ，秤重單位分別為公克、臺兩、盎司、克拉，有按鍵可操作單
      位轉換，經實際測驗，機件可以正常使用；另一臺商標為ＨＣＰ二００，單位
      為Ｇ、ＴＬ，有按鍵可操作單位轉換，經實際測驗，機件可以正常使用；以相
      同之塑膠秤盤測試，兩臺電子磅秤顯示出之重量，前者為四‧二公克、０‧一
      一一臺兩，後者為四‧二Ｇ、０‧一一０ＴＬ等情，有該日審判筆錄可憑（見
      該日審判筆錄第四｜五頁），是以該二臺電子磅秤可作精密之度量，當係作為
      秤出第一級毒品海洛因重量之用。另扣案之行動電話二支，其中000000
      0000號、0000000000號，分別為被告乙○○及丙○○所有，被
    告丙○○要被告乙○○外出載運時，均係以上開二支電話聯絡之事實，業據被
      告乙○○於九十三年六月十一日原審審理時供述明確（見該日審判筆錄第六頁
      ），均足可佐證。
（五）被告丙○○、乙○○於原審審理時為前述之抗辯，被告丙○○與共犯陳進松、
      李榮耀、被告乙○○等人，有無販賣第一級毒品海洛因之犯意聯絡？丙○○是
      否只是介紹買主向共犯陳進松、李榮耀等人購買第一級毒品海洛因？其重新壓
      模海洛因係為供販賣或供己施用？即為本案之調查重點（見原審卷(一)第一三六
      頁）。另被告乙○○是否知悉被告丙○○外出係為販賣海洛因？被告丙○○交
      給乙○○之金錢是否為其販賣海洛因之代價？亦為本案之爭點（見原審卷(一)第
      一四二頁）。然由被告丙○○、乙○○於上開警訊時、偵查中之供述可知：(1)
      被告丙○○與共犯陳進松、李榮耀有販賣第一級毒品海洛因之犯意聯絡及行為
      分擔，被告丙○○與買主聯繫後，收錢再交付毒品，並非僅是單純介紹買主之
      行為，而是與共犯陳進松、李榮耀共同販賣；(2)自九十年十二月間至九十二年
      九月上旬止，本案共犯陳進松以不詳方式自臺灣地區外運輸第一級毒品海洛因
      磚入境，再將之分別交由被告丙○○、共犯李榮耀販賣予不特定之人，或經共
      犯李榮耀轉交予被告丙○○販賣，被告丙○○於取得海洛因磚後，先將之存放
      在其高雄縣大社鄉○○路四０五號及其餘不詳地址之住居所，以研磨器研磨海
      洛因磚成粉狀，混入糖類等添加物以降低純度後，再以模具等工具重新壓製成
      海洛因磚，之後對外向不特定需求者招徠購買第一級毒品海洛因；(3)被告乙○○經被告丙○○告知後，知悉其所載運之物品為第一級毒品海洛因磚，且其載
      運被告丙○○外出時，亦知外出之目的是為販賣第一級毒品海洛因；(4)若有買
      主向被告丙○○表示要購買整塊海洛因磚，俟買主以現金方式付款後，再由被
      告乙○○開車搭載被告丙○○，由被告丙○○親自交付第一級毒品海洛因予買
      主，每次對價八十萬元至一百萬元不等，次數約有三次，若不特定之買主係要
      購買小量之第一級毒品海洛因，則由被告乙○○依被告丙○○指定之地點，將
      第一級毒品海洛因交給不特定之買主，次數至少有十次以上，又被告乙○○無
      第一級毒品海洛因可施用時，被告丙○○則將第一級毒品海洛因販賣予被告乙○○；(5)上開販賣第一級毒品海洛因所得之金額，被告丙○○均交予共犯陳進
      松，每次由被告丙○○抽取二萬元至三萬元不等之報酬，被告乙○○每次運送
      則可取得運送第一級毒品海洛因之代價約四至五千元。
（六）依最高法院向來見解，以營利之目的，購入及賣出毒品之行為，不必二者兼備
      ，有一於此，其犯罪即告完成（見最高法院六十八年臺上字第六０六號判例）
      。被告丙○○與共犯陳進松、李榮耀謀議，由共犯陳進松以不詳方式自臺灣地
      區外運輸第一級毒品海洛因磚入境，再將之分別交由被告丙○○、共犯李榮耀
      販賣予不特定之人，或經共犯李榮耀轉交被告丙○○販賣，是以被告丙○○之
      行為均已該當於「購入」及「賣出」之要件，且其對於販賣之價格可依買主與
      其熟識程度，自行決定是否要給予折扣及折扣之比例，其對於販賣第一級毒品
      海洛因顯然可以自主決定，並非只是單純介紹，是其販賣第一級毒品之犯行，
      足堪認定。又依最高法院二十四年七月刑庭總會決議：「區別正犯及從犯之標
      準如左：(1)以自己犯罪之意思而參與犯罪構成要件之行為者為正犯。(2)以幫助
      他人犯罪之意思而參與犯罪構成要件之行為者為正犯。(3)以幫助他人犯罪之意
      思而參與，其所參與之行為，為犯罪構成要件以外之行為者，為從犯。(4)以自
      己犯罪之意思而參與，其所參與之行為，為犯罪構成要件以外之行為者，為正
      犯」，被告乙○○受被告丙○○之指示，至事先約定之地點拿取整塊第一級毒
      品海洛因，將之交予被告丙○○後再收取丙○○所付之代價，或於被告丙○○
      指定之地點，將第一級毒品海洛因交給不特定之買主，次數至少有十次以上，
      是以被告乙○○將第一級毒品海洛因交予買主並收取丙○○所付之代價，核其
      所為，係販賣罪構成要件之交付行為，即屬實施構成要件之行為，其犯罪之態
      樣已提升至共同正犯層次，且其有營利之意圖，故成立販賣第一級毒品罪（最
      高法院九十一年度臺上字第五六九三號判決意旨可供參考），又被告乙○○明
      知被告丙○○有販賣第一級毒品海洛因之行為，仍受其指示而為販賣罪之構成
      要件行為，其與被告丙○○間有犯意之聯絡甚明，故被告乙○○與被告丙○○
      間應係共同正犯，縱其自認僅係基於幫助之故意為之，然依上開最高法院之決
      議，以幫助他人犯罪之意思而參與犯罪構成要件之行為，被告乙○○仍為正犯
      。末按毒品之製造行為，係指使原有之原料因而變質，或就原有原料加以化合
      使另成新品劑之行為，亦即將原料提煉經化學變化而化合成毒品之行為，被告
      丙○○雖有利用研磨器將海洛因磚研磨成粉狀，加入糖類等添加物後，再以模
      具等工具重新壓製成磚狀之行為，但其僅係添加雜物，使海洛因磚之純度減少
      ，以增加海洛因磚之數量，用以牟取暴利，然其並未將海洛因磚再行化合成另
      一新之毒品，或使海洛因磚之成分變質，該海洛因磚經其重製後仍為海洛因磚
      ，只是純度減少，並未成為新的毒品，是被告丙○○之重製行為，與製造第一
      級毒品罪之構成要件不符，附此敘明。
（七）復查，我國查緝毒品海洛因之施用或販賣，一向執法甚嚴，對於販賣海洛因者
      尤科以重度刑責，又販賣海洛因既係違法行為，當非可公然為之，亦無公定價
      格，且容易分裝並增減份量，而每次買賣之價量，可能隨時依雙方關係深淺、
      資力、需求量及對行情認知、來源是否充裕、查緝是否嚴謹、購買者被查獲時
      供述購買對象之可能風險之評估等情形，而異其標準，非可一概而論；販賣之
      利得，除被告坦承犯行或價量俱臻明確外，委難察得實情，販賣之人從價差或
      量差中牟利之方式雖異，其意圖營利之販賣行為則同一。是以因海洛因量微價
      高，販賣者率有暴利可圖，苟非意圖販賣營利，一般人焉有可能甘冒重度刑責
      而販賣海洛因。本案雖因未能查知販入毒品海洛因之成本，致無法查得渠等共
      同販賣之確實利潤為何，惟依前述之推論，參以本案被告等人販賣毒品之價格
      動輒有數十萬、甚或高達百萬元以上者，苟無相當利潤可圖，豈有甘冒重典屢
      屢將數量、價值非低之毒品海洛因逕依購入價格轉售可言？且被告等復有獲取
      販賣海洛因之報酬，則被告等販賣海洛因當有意圖營利之犯意，自亦足認定。
（八）關於被告乙○○自九十二年八、九月間起，開車載送被告丙○○販賣第一級毒
      品之事實，業經被告等於警訊、偵查、及原審理中坦承不諱，被告乙○○所辯
      ：伊於九十二年六月間因腳部受傷，無法駕駛車輛乙節，係圖卸刑責之詞，不
      可採信。至於顏威裕醫院函復稱：乙○○於九十二年五月二十八日右踝內外踝
      骨折，同月三十日住院，施行鋼板及鋼釘內固定，同年六月六日出院，三個月
      骨折可癒合，六個月後可恢復功能云云，亦無法為有利於被告乙○○之認定。
      證人即該醫院院長顏威裕經傳未到案，本院認無再予傳訊之必要，附此敘明。
（九）綜上所述，被告丙○○、乙○○之前揭所辯，顯係事後卸責之詞，不足採信，
      被告等右揭幫助販賣、運輸第一級毒品、私運管制物品進口之犯行，均堪予認
      定。
貳、關於幫助製造第二級毒品未遂部分：
一、訊據被告乙○○雖矢口否認有幫助製造第二級毒品未遂之犯行，辯稱：九十二年
    十月底左右，丙○○叫伊去長庚醫院等甲○○，甲○○是在伊載丙○○出去時所
    認識，丙○○事先曾向伊提及此為化學原料，總共有三次，第一次是十月中，第
    二次是十月底，第三次是十一月初，三次情形都一樣，甲○○來，對方的人也來
    ，甲○○就直接將一小包東西交給對方，伊不認識買主，只認識甲○○，丙○○
    跟雙方聯絡後，由伊在長庚醫院等，買主認伊車牌號碼，然後伊再轉介甲○○交
    付化學原料給買主，價格應是由丙○○與買主商定云云。
二、惟查：
（一）被告乙○○及同案被告丙○○就其等幫助製造第二級毒品未遂之犯行，業於調
      查站訊問時及偵查中供述明確：
　　(1)同案被告丙○○於九十二年十一月十日調查站訊問時供稱：麻黃素係購自甲○○，是用以轉售安非他命製造工廠，交易時，都是由甲○○載至高雄長庚醫院
      停車場附近，由乙○○帶客戶至該處取貨，若是伊朋友欲購買者，伊會叫乙○○載回來，交易之價金均當場支付，每公斤三萬八千元至四萬元，若為三萬八
      千元則伊獲利三千元，若為四萬元伊則獲利五千元，甲○○之麻黃素都是從臺
      中市運過來，伊於九十一年曾和甲○○一起至臺中市買麻黃素，大約三、四次
      ，甲○○都帶伊從臺中市○○○○道下來直走中港路至文心路右轉，過麥當勞
      後之紅綠燈等人送麻黃素來，每次約五十公斤或一百公斤，每次最少一袋五十
      公斤，伊共和甲○○來臺中買了四、五百公斤等語（見九十二年度偵字第二二
      ０五一號卷第四０頁、第四六頁、第四八頁）。
　　(2)同案被告丙○○於九十二年十一月十日偵查中供稱：伊知道扣案之麻黃素可製
      造安非他命，是甲○○提供，從伊假釋出來一個月後，甲○○向伊自稱有安非
      他命之原料，要伊幫忙賣，伊亦曾到臺中取貨，總共三、四次，買了約四百公
      斤左右，通常都是確認買主後，才到臺中取貨，待拿到貨後，直接由買主載走
      ，伊知道客戶購買麻黃素是為了製造安非他命，伊來臺中前，會約買主一起上
      臺中，在臺中一手交錢，一手交貨，伊會從中賺取仲介費，五十公斤之麻黃素
      約七、八十萬元，伊從中賺取二十幾萬元，伊與客戶分乘二輛車，拿到貨後馬
      上交給客戶，所以對客戶大都沒印象，而乙○○載伊前往交易時亦明知是送安
      非他命之原料，伊大約每次會給乙○○三千元或五千元等語（見上開偵查卷第
      一二五頁）。
　　(3)被告乙○○於九十二年十一月十日調查站訊問時供稱：麻黃素都是丙○○叫伊
      至高雄長庚醫院停車場附近向一名綽號「阿達」之男子取得，綽號「阿達」之
      男子就是甲○○，九十二年十一月一日丙○○叫伊去高雄長庚醫院後面停車場
      等待買麻黃素及送麻黃素之人，於十二時許，有一男子駕駛福特牌自用小客車
      到場，然後甲○○便將麻黃素十餘公斤載至現場，由曾參龍將麻黃素幫忙拿至
      福特牌小客車上，當時來拿取麻黃素之人即楊昱明，楊昱明總共向伊拿二次麻
      黃素，丙○○亦曾叫伊載麻黃素給楊昱明等語（見上開偵查卷第五三頁、第五
      八頁、第六０頁、第六一頁）。
　　(4)被告乙○○於九十二年十一月十日偵查中供稱：丙○○販賣之安非他命原料麻
      黃素，據伊所知是甲○○所提供，伊曾載丙○○去拿貨，後來也曾自己去載貨
      過，伊大約去拿了三、四次，每次五公斤至二十五公斤不等，而丙○○自己去
      拿時伊便不清楚，丙○○告訴伊麻黃素可以製安非他命，通常都是丙○○連絡
      好買主，伊等拿到貨，於同一個地方將貨轉給買主，買主通常另駕一輛車與伊
      等一起前往約定地點取貨，每次伊可以拿三、五千元至萬元不等，伊曾在九十
      二年十一月初交給楊昱明約十二公斤之麻黃素，楊昱明可能是買來製造安非他
      命用等語（見上開偵查卷第一一八｜一一九頁）。
　　(5)被告乙○○於九十三年五月三十一日原審審理時以證人身分證稱：「丙○○跟
      我說那是化學原料，是在九十二年十月初的時候（其後又改稱為九十二年九月
      中旬），他叫我載去高雄長庚醫院旁邊的停車場，六次都是我開車，有一次是
      曾參龍開車，都是開我的休旅車。楊昱明買兩次，其他的人我不認識，麻黃素
      是放在紙袋裡面再包塑膠袋，我沒有幫忙包，都是甲○○包好的。是丙○○先
      連絡甲○○，然後再叫我去長庚醫院的停車場等。看對方來了以後，甲○○直
      接拿給楊昱明，因為甲○○不認識楊昱明。每次都是我去那裡看，我介紹他們
      認識。都是甲○○去，買主來以後，我跟甲○○說，然後由甲○○直接拿給對
      方。我不認識買主，是丙○○先和對方連絡約定時間、地點，再叫我過去，對
  方認我的車牌，然後來找我。時間大約是九月中旬、十月底、十一月初。第一
      次的買主我不認識，另兩次是楊昱明。有交易的是三次，丙○○都不在場」等
      語（見原審卷(二)第六三－六八頁）。同案被告丙○○對上開證人乙○○之證詞
      則供稱：「沒有意見。去長庚醫院交易麻黃素的次數只有五、六次，有一次他
      載我去講話而已，有時候只有我去。他去了三次，我自己去前後四、五次，加
      起來總共是七、八次。我買賣麻黃素都是和阿國連絡，楊昱明也是阿國介紹的
      」等語。
　　(6)同案被告丙○○於九十三年五月三十一日原審審理時以證人身分證稱：「自己
      交麻黃素有四、五次，是在九十二年七月、八月、九月左右，都是叫乙○○載
      我去長庚醫院的停車場，阿國叫出來的人在那裡等候，甲○○在另外一方，阿
      國和甲○○認識，甲○○會去向阿國收款，但我不太清楚，甲○○會拿幾千元
      給我花用。乙○○載我去兩、三次，他自己去的也有兩、三次。給過乙○○一
      萬二千元」等語（見原審卷(二)第七六－七八頁）。
（二）上開同案被告丙○○、被告乙○○各對自己所涉幫助製造第二級毒品未遂犯行
      之自白，內容均互核一致，可認與事實相符而得為證據。關於共同被告彼此間
      之陳述可否作為其他被告犯罪事實之證據部分，被告乙○○雖於九十三年五月
      三十一日原審審理時以證人身分具結證稱：伊只知那是化學原料，不知是可製
      造安非他命之麻黃素云云（見原審卷(二)第六二｜六九頁）。同案被告丙○○於
      同日原審審理時亦以證人身分證稱：伊未告知乙○○那是麻黃素，伊自己亦認
      這是不能製造安非他命之麻黃素云云（見原審卷(二)第七九頁）。然同案被告丙○○、被告乙○○於九十二年十一月十日偵查中所為陳述，其內容並無矛盾之
      處，業如前述，且經檢察官命渠二人分別就對其他共犯犯行之陳述部分，同時
      以證人身分具結，有證人結文二份附卷可憑（同上開偵查卷第一二０頁、第一
      二一頁），是渠二人於偵查中之陳述，並不具有顯不可信之情形，依刑事訴訟
      法第一百九十一條之一第二項之規定，具有證據能力。又同案被告丙○○、被
      告乙○○於原審審理時及警訊時之陳述雖相互矛盾，然其等於警訊時之陳述，
      與其自己在偵查中之供述相符，顯具有較可信之特別情況，且為證明犯罪事實
      存否所必要，依刑事訴訟法第一百九十一條之二之規定，應認有證據能力。
（三）扣案之白色晶體一大包，經送內政部警政署刑事警察局鑑驗結果，其淨重二四
      七三二公克，取一公克供鑑驗用罄，餘二四七三一公克，檢出第四級管制藥品
      原料藥「麻黃」成分一節，有該局九十二年十二月二十四日刑鑑字第０九二
      ０二一六一０八號鑑驗通知書一份在卷可憑（見九十二年度偵字第二二０五一
      號卷第二０八頁）。對於上開麻黃素之來源，被告乙○○供稱：扣案之麻黃素
      ，是九十二年十一月九日下午四、五時許，甲○○於長庚醫院附近之停車場交
      給伊，伊再交給丙○○，伊是照丙○○指示前往載運等語，同案被告丙○○供
      稱：扣案之麻黃素是阿國要退貨，伊叫乙○○去載回來，但甲○○不讓退貨，
      暫時放在伊處等語（見原審卷(二)第七六頁）。又麻黃素（又稱麻黃，英文名
      稱為EPHEDRINE ）為製造第二級毒品甲基安非他命之先驅原料，而先驅原料係
      指其為製造毒品成品所需之主要化學原料，依國內毒品製造地下工廠最常見之
      甲基安非他命製造流程，可分為氯化階段、氫化階段及純化階段，而麻黃素為
      前開氯化階段之起始原料等情，有法務部調查局九十三年四月十六日調科壹字
      第０九三００一二八八四０號函附於原審卷可參（見原審卷(一)第二四一頁）。
（四）被告乙○○及同案被告丙○○於原審審理時為前述之抗辯，是渠等是否有販賣
      麻黃素以幫助製造第二級毒品甲基安非他命之犯意？其二人是否知悉販賣之物
      品為麻黃素？同案被告丙○○是否只是介紹買主向共犯甲○○購買麻黃素？即
      為本案之調查重點（見原審卷(一)第一三六頁、第一四二頁）。然由上開被告乙○○及同案被告丙○○於前述貳之二之（一）之供述可知：(1)渠等均明知所販
      賣之物品為麻黃素，且為製造第二級毒品甲基安非他命之先驅原料，而買主購
      買之目的是為了製造第二級毒品甲基安非他命；(2)同案被告丙○○販賣麻黃素
      之方式有二：一為與買主一同至臺中交錢取物，另一係與買主約定時間、地點
      ，再由共犯甲○○攜帶麻黃素交易；(3)被告乙○○之販賣方式則是採用前述之
      第二種方法，次數為三次，獲利一萬二千元。(4)同案被告楊昱明分別於九十二
      年十月下旬及九十二年十一月一日在上址，向共犯甲○○、同案被告丙○○、
      被告乙○○等人購買十二公斤之麻黃素，同案被告楊昱明再與有犯意聯絡之同
      案被告蔡錦昌、陳貞貞、黃進忠共同製造第二級毒品甲基安非他，惟因製造技
術不純熟而無成品。
（五）綜上所述，被告乙○○所辯，顯係事後卸責之詞，不足採信，其有右揭幫助製
      造第二級毒品未遂、明知禁藥而販賣之犯行，洵堪認定。
、關於本案之法律適用方面：
一、就事實欄一、二部分：
　(一)按毒品危害防制條例業於九十二年七月九日修正公布，自九十三年一月九日起生
    效施行，被告等販賣第一級毒品海洛因之行為，係在該條例修正公布之後，生效
    施行之前，經比較前開新舊法規定之結果，修正後毒品危害防制條例第四條第一
    項之販賣第一級毒品海洛因之規定，與修正前之規定並無不同，尚無新舊法之比
    較適用問題，是就被告等之犯行，依刑法第二條第一項前段之規定，自應適用裁
    判時之修正後毒品危害防制條例第四條第一項之規定論處。次按海洛因為毒品危
    害防制條例第二條第二項第一款所定之第一級毒品，且屬行政院依懲治走私條例
    第二條第四項公告之「管制物品項目及其數額」所列甲項第四款之管制進出口物
    品。被告等與共犯陳進松有犯意聯絡，而由共犯陳進松自臺灣地區境外運輸、私
    運海洛因進入臺灣地區再販賣之行為（即事實欄一、二部分），係犯毒品危害防
    制條例第四條第一項販賣第一級毒品海洛因罪、同條項運輸第一級毒品罪及懲治
    走私條例第二條第一項私運管制物品進口罪。公訴意旨漏未論以運輸第一級毒品
    罪及私運管制物品進口罪，應予補充。
　(二)被告等持有海洛因之低度行為，為運輸、販賣第一級毒品之高度行為所吸收，不
    另論罪。
　(三)被告等與共犯陳進松、李榮耀間就上開犯行，有犯意之聯絡及行為之分擔，均為
    共同正犯。
　(四)被告等所為前開三罪之數行為，時間緊接，所犯構成要件均相同，各顯係基於概
    括之犯意為之，為連續犯，應分別依刑法第五十六條之規定，論以一罪。
　(五)被告等連續運輸、私運管制進口之毒品來臺，係一行為而觸犯連續運輸第一級毒
    品罪及連續私運管制物品進口罪，應依想像競合之例，從較重之連續運輸第一級
    毒品罪處斷。
　(六)被告等所犯連續運輸第一級毒品罪與連續販賣第一級毒品罪，有方法、結果之牽
    連關係，應依刑法第五十五條之規定，從情節較重之連續販賣第一級毒品罪處斷
    （見最高法院七十三年臺覆字第十七號判例、同院七十五年度第二十一次刑事庭
    會議決議參照）
　(七)公訴意旨就被告等對買主係要購買小量之第一級毒品海洛因，則由被告乙○○依
    被告丙○○指定之地點，將第一級毒品海洛因交付予不特定之買主，次數至少有
    十次以上之行為，漏未起訴，經核此部分與公訴人前開起訴之販賣第一級毒品海
    洛因磚三次之行為，係屬連續犯之裁判上一罪之關係，依審判不可分之原則，自
    得加以審理。
　(八)被告乙○○因工作無著，為求謀生，一時失慮致罹刑章，且其參與販賣第一級毒
    品之時間僅數月，在本案之地位非為主謀，而係接受被告丙○○指示負責載送毒
    品之附屬角色，對社會治安造成危害非屬特別重大，情輕法重，被告乙○○此部
    分犯罪之情狀，雖科以販賣第一級毒品罪之法定最低度之刑－無期徒刑，猶嫌過
    重，爰依刑法第五十九條之規定，酌減其刑。
　(九)本案被告等所犯為最輕本刑為三年以上有期徒刑之罪，屬於得適用證人保護法第
    二條第一款規定之刑事案件，被告丙○○於偵查中雖曾供述其他共犯之犯罪事證
    ，惟從卷證內未有檢察官於偵查時事先同意減輕或免除其刑之相關資料，而公訴
    人於原審審理時亦陳稱：被告丙○○翻異前詞，不適用秘密證人減刑之規定，是
    以被告丙○○並無證人保護法第十四條之刑責減輕規定之適用，附此敘明。
二、就事實欄之三即關於被告乙○○幫助製造第二級毒品未遂部分：
　(一)如前述之一之（一）所述，經比較新舊法規定之結果，修正後毒品危害防制條
    例第四條第二項之製造第二級毒品甲基安非他命之規定，與修正前之規定並無不
    同，尚無新舊法之比較適用問題，是就被告乙○○此部分之犯行，依刑法第二條
    第一項前段之規定，自應適用裁判時之修正後毒品危害防制條例第四條第二項之
    規定論處。又管制藥品管理條例將麻黃素列為第四級管制藥品原料藥第一項、第
    七項，故被告乙○○就事實欄之三該部分所為，係犯刑法第三十條第一項、毒品
    危害防制條例第四條第二項、第六項之幫助製造第二級毒品甲基安非他命未遂罪
    及藥事法第八十三條第一項之明知為禁藥而販賣罪。公訴意旨漏未論以明知禁藥
    而販賣罪，應予補充。
　(二)被告乙○○幫助製造第二級毒品未遂罪、明知禁藥而販賣罪，係一行為而觸犯二
    罪名，應依刑法第五十五條想像競合犯之規定，從情節較重之幫助製造第二級毒
    品未遂罪處斷。
　(三)被告乙○○之原審選任辯護人為其辯護稱：麻黃素在被告乙○○行為時尚非屬毒
    品危害防制條例所列毒品之範圍，管制藥品管理條例將麻黃素列為第四級管制藥
    品原料藥管理，被告乙○○之行為應屬藥事法第八十三條第一項之處罰範疇云云
    。惟被告乙○○明知其販賣之物為製造第二級毒品甲基安非他命之先驅原料，且
    買主購買之目的是為了製造第二級毒品甲基安非他命，是其犯意及於幫助製造第
    二級毒品，尚非僅為販賣禁藥之故意，原審選任辯護人此部分之辯護意旨尚有誤
    會。
　(四)被告乙○○所為前開多次幫助製造第二級毒品未遂之行為，時間緊接，所犯構成
    要件相同，顯係基於概括之犯意為之，為連續犯，應依刑法第五十六條之規定，
    論以一罪。
　(五)被告乙○○基於幫助他人製造第二級毒品甲基安非他命之故意，販賣先驅原料麻
    黃素，係就他人之犯罪加以助力，而參與製造第二級毒品罪構成要件以外之行為
    ，為幫助犯，爰依刑法第三十條第二項之規定，依正犯之刑減輕之。又被告乙○○幫助製造第二級毒品未遂之犯行，應依未遂犯之規定遞減其刑。
三、刑之加重、減輕及併罰部分：
　(一)被告乙○○前於八十九年間因妨害風化案件，經臺灣高等法院高雄分院判處有期
    徒刑一年，經上訴後，由最高法院駁回上訴而於九十年三月八日確定，於九十一
    年五月十四日執行完畢，有臺灣高等法院被告全國前案紀錄表、臺灣臺中地方法
    院檢察署刑案資料查註紀錄表在卷可稽，其受有期徒刑之執行完畢後，五年以內
    再犯本件有期徒刑以上之二罪，均為累犯，除法定刑為死刑、無期徒刑部分，依
    法不得加重外，各應依刑法第四十七條規定之加重其刑。
　(二)被告乙○○就前述販賣第一級毒品罪及幫助製造第二級毒品未遂罪部分，均存有
    刑之加重及減輕事由，應依刑法第七十一條第一項之規定，先加後減之。
　(三)被告乙○○所犯上開販賣第一級毒品罪、幫助製造第二級毒品未遂罪，犯意各別
    ，行為互殊，應予分論併罰。
　(四)依毒品危害防制條例第十七條之規定，犯第四條第一項、第二項之罪，供出毒品
    來源，因而破獲者，得減輕其刑，其立法意旨重在鼓勵具體供出其上游販毒者，
    俾資追查該毒梟前手及其上游毒品，以杜絕毒品之蔓延與泛濫，自不包括僅供出
    共犯在內。從而倘僅供出共犯為何人，而未查獲毒梟前手及其上游毒品者，即不
    在本條寬減之列（最高法院九十二年度台上字第二八九七、四六四五、五四二六
  　、五六三二號；九十一年度台上字第七二三四號；九十年度台上字第一六三九號
    ；八十六年度台覆字第五四號；八十五年度台覆字第二二八號；八十三年度台覆
    字第三一號等判決參照）。本件被告等為警查獲後，雖依其等供述而查獲陳進松
    、李榮耀、甲○○，惟僅供出共犯而已，皆不在該條寬減之列。
肆、原審就幫助製造第二級毒品未遂罪部分對於被告乙○○予以論罪科刑，固非無見
    ，惟查刑法第三十條第一項之從犯，係因幫助正犯而成立，而依同案第二項之規
    定，從犯之處罰，係按正犯之刑處罰，但得減輕之，故正犯為未遂犯時，從犯亦
    為未遂犯（見最高法院八十年度台上字第三三九五號判決）。原審未依未遂犯之
    規定予以減輕其刑，即有未合，被告乙○○上訴意旨否認犯罪，指摘原判決此部
    分不當，雖無足取，然原判決此部分既有上述可議之處，即屬無可維持，仍應由
    本院將原判決此部分及執行刑予以撤銷改判，爰審酌被告乙○○販賣麻黃素，足
    以戕害國人之身心健康，犯後否認犯行，並無悔意，惟念被告乙○○僅居於輔助
    之地位，參與之時間僅數月，實際所得非多，其惡性較被告丙○○為輕等一切情
    狀，量處被告乙○○有期徒刑參年陸月。按毒品危害防制條例第十九條第一項規
    定：「犯第四條至第九條、第十二條、第十三條或第十四條第一項、第二項之罪
    者，其供犯罪所用或因犯罪所得之財物，均沒收之，如全部或一部不能沒收時，
    追徵其價額或以其財產抵償之。」被告乙○○販賣麻黃素單獨送貨部分，次數三
    次，每公斤賣三萬八千元至四萬元其實際販賣之金額不明確，採有利於被告之認
    定，以每公斤三萬八千元為準、其中二次販賣之數量為十二公斤，為九十一萬二
    千元，另一次以一公斤計算，為三萬八千元，合計九十五萬元。上開犯罪所得之
    金錢，應依毒品危害防制條例第十九條第一項宣告沒收，如全部或一部不能沒收
    時，以其財產抵償之（最高法院九十二年臺上字第一二八八號判決意旨參照）。
    扣案之供製造第二級毒品用之麻黃素一包（淨重二四七三二公克，取一公克供鑑
    驗用罄，餘二四七三一公克），為被告乙○○販售後之退貨，亦據被告乙○○於
    原審審理時供述明確，是其與本案之犯罪有關。而九十二年七月九日修正公布之
    毒品危害防制條例第二條雖將麻黃素列為第四級毒品，然於九十三年一月九日起
    始生效，故於被告等行為當時尚非屬第四級毒品，且其亦非屬毒品危害防制條例
    第十八條第一項前段所規定專供製造毒品之器具，惟其為同條例第十九條第一項
    規定之供幫助製造第二級毒品未遂所用之物，應依該條項宣告沒收。另扣案之第
    二級毒品甲基安非他命七包（總毛重一五一．九三公克、總淨重一三三．二公克
    ，驗餘重一三三．一公克）、現金七十五萬九千四百元、點鈔機一臺等物品，尚
    無任何證據足資證明與本案有關，自不得於本案宣告沒收。又上開第二級毒品甲
    基安非他命七包應由檢察官單獨聲請沒收。至於鑑驗耗用之麻黃素，既已滅失，
    亦無庸另為沒收銷燬之諭知，均併予敘明。
伍、原審就販賣第一級毒品罪部分，適用修正後毒品危害防制條例第四條第一項、第
    十八條第一項前段、第十九條第一項，懲治走私條例第二條第一項，刑法第十一
    條、第二條第一項前段（原審贅引），第二十八條、第五十五條、第五十六條、
    第五十九條、第四十七條、第四十二條第三項、第三十七條第一項、第二項，罰
    金罰鍰提高標準條例第二條（原審漏引）之規定，審酌被告等為牟暴利，販賣第
    一級毒品，販賣之數量甚多，而毒品海洛因足以使購買施用者導致精神障礙，性
    格異常，甚至造成生命危險之成癮性，而嚴重戕害國人之身心健康，被告等惡性
    重大，被告丙○○在本案居於聯絡、決定及取得貨源之主要角色，且其參與之時
    間長達二、三年，其惡性最重，其販賣所得之金額多達數百萬元，被告乙○○則
    為輔助被告丙○○以利犯罪行為之遂行，其惡性較被告丙○○為輕，惟念及被告
    乙○○參與之時間僅數月，且參與犯罪之實際所得非多，被告丙○○於被查獲後
    ，亦曾帶同警方追查上手，亦有遏止犯罪擴散之悔意等一切情狀，分別量處被告
    丙○○無期徒刑，併科罰金新台幣壹佰萬元，被告乙○○有期徒刑拾年，被告丙○○併科罰金部分，並諭知易服勞役之折算標準，被告等販賣第一級毒品罪部分
    ，對社會之危害深遠，惡性重大，有褫奪公權之必要，被告丙○○依刑法第三十
    七條第一項之規定，宣告褫奪公權終身，被告乙○○依刑法第三十七條第二項之
    規定，宣告褫奪公權柒年。按毒品危害防制條例第十九條第一項規定：「犯第四
    條至第九條、第十二條、第十三條或第十四條第一項、第二項之罪者，其供犯罪
    所用或因犯罪所得之財物，均沒收之，如全部或一部不能沒收時，追徵其價額或
    以其財產抵償之」，其係義務徵收原則。被告等共同販賣海洛因磚之次數有三次
    ，每次販賣價格為八十萬元至一百萬元，其價格不明確，採有利於被告認定之原
    則，以每次八十萬元計算，則其二人與其他共犯共同獲利二百四十萬元；又其二
    人小量販賣部分則每兩賣十三萬元至十四萬元等，次數至少有十次以上，其實際
    販賣之金額、數量、次數不明確，採最有利被告之認定原則，以十次而每次均為
    一兩十三萬元計算，則其二人與其他共犯共同獲利一百三十萬元，應沒收之金額
    合計為三百七十萬元。另被告丙○○販賣第一級毒品海洛因予被告乙○○部分，
    亦採最有利於被告之認定原則計算，一小包為七千元，故被告丙○○之販賣第一
    級毒品所得而應沒收之金額為三百七十萬七千元。被告丙○○、乙○○上開犯罪
    所得之金錢，應依毒品危害防制條例第十九條第一項宣告沒收，如全部或一部不
    能沒收時，以其財產抵償之（最高法院九十二年臺上字第一二八八號判決意旨參
    照）。另在高雄縣大社鄉○○路四０五號被告丙○○住處查扣之第一級毒品海洛
    因十二包（合計淨重三三八‧四六公克，空包裝重二三‧七一公克，純度百分之
    五十七‧二四，純質淨重一九三‧七三公克），係被告丙○○先前販賣後剩下之
    毒品等情，業據其於偵查中供述在卷（見九十二年度偵字第二二０五一號卷第一
    二五頁背面），是該十二包海洛因為毒品，且與被告等販賣第一級毒品罪有關，
    應依毒品危害防制條例第十八條第一項前段之規定，沒收銷燬之。又被告丙○○
    所有之研磨機一臺、電子磅秤二臺、海洛因磚模具二袋，及被告丙○○、乙○○
    作為犯罪聯絡用之行動電話二支（門號分別為0000000000號、000
    0000000號），均為被告等共同犯販賣第一級毒品罪所用之物品；又前述
    (1)查扣之第一級毒品海洛因十二包，其外包裝計重二三‧七一公克，亦為被告等
    犯販賣第一級毒品罪所用之物品（此有最高法院九十二年臺上字第一二八八號判
    決要旨：「按毒品危害防制條例第十八條第一項規定，得諭知沒收並銷燬之者，
    以查獲之毒品及專供製造或施用毒品之器具為限，並不及於毒品之外包裝。而毒
    品外包裝既係用於包裹毒品，防其裸露、潮濕，便於攜帶販賣，亦係供販賣毒品
    所用之物，應依毒品危害防制條例第十九條第一項之規定宣告沒收之，方屬適法
    」可參，同院八十八年度臺上字第五０三二號、第五０三三號判決意旨亦同），
    均應依毒品危害防制條例第十九條第一項之規定沒收。另現金七十五萬九千四百
    元、點鈔機一臺等物品，尚無任何證據足資證明與本案有關，自不得於本案宣告
    沒收。至於鑑驗耗用之海洛因，既已滅失，亦無庸另為沒收銷燬之諭知，併予敘
    明。原審認事、用法及量刑，並無不當，被告等上訴意旨均否認犯罪，指摘原判
    決此部分不當，為無理由，均應予駁回。
陸、被告乙○○所犯上開販賣第一級毒品罪、幫助製造第二級毒品未遂罪，犯意各別
    ，行為互殊，應予分論併罰。被告乙○○駁回上訴與撤銷改判部分所處之刑，應
    執行有期徒刑拾年，褫奪公權柒年，共同販賣第一級毒品及幫助製造第二級毒
    品未遂所得新台幣肆佰陸拾伍萬元應予沒收，如全部或一部不能沒收時，以其財
    產抵償之，第一級毒品海洛因拾貳包（合計淨重捌點肆陸公克，純度百分之
    伍拾柒點貳肆，純質淨重壹玖點柒公克）沒收銷燬之，研磨機壹台、電子磅
    秤貳台、海洛因磚模具貳袋、行動電話貳支（門號分別為0000000000
    號、0000000000號）、第一級毒品海洛因之外包袋（重貳點柒壹公
    克）、麻黃素壹包（驗餘重貳肆柒壹公克）均沒收。
柒、被告乙○○不另為無罪諭知部分：
一、公訴意旨另以：被告乙○○自九十年十二月起即與被告丙○○共同販賣第一級毒
    品海洛因；又被告乙○○自九十年一月間即受被告丙○○之指示，販賣麻黃素而
    幫助製造第二級毒品甲基安非他命，因認被告乙○○自上開時間起即與丙○○基
    於共同犯意而參與犯罪云云。
二、經查，依據被告乙○○上開於警訊時及偵查中之供述，其知悉被告丙○○販賣第
    一級毒品海洛因而受其指示開始共同販賣之時間，為九十二年七月、八月之後一
    個月，至於販賣麻黃素之時間則為自九十二年九月中旬起，況被告乙○○前因妨
    害風化案件經判處有期徒刑一年確定，入監執行，於九十一年五月十四日始執行
    完畢，是其亦不可能於公訴人所指之九十年十二月、九十一年一月即有販賣第一
    級毒品海洛因或先驅原料麻黃素之行為，是以被告乙○○此部分所供尚非不堪採
    信，經查亦無任何積極證據足認被告係於其坦承之前揭開始參與共同販賣第一級
    毒品及幫助製造第二級毒品之前即知情並參與犯罪，關於此部分本應為無罪之諭
    知，惟依公訴意旨，認此部分與前開起訴經判決有罪部分，具有連續犯之裁判上
    一罪關係，依審判不可分原則，爰不另為無罪之諭知。
捌、移送檢察官偵查部分：
　　被告乙○○於原審九十三年五月三十一日審理時證稱：「丙○○曾四次免費提供
    海洛因供我吸食，第一次是九十二年九月中在我家壽民路，第二次是十月間在高
    雄市○○區○○路六號先前丙○○的住處，第三次也是十月間在加宏路六號，最
    後一次是在九十二年十一月九日下午被抓的時候，在大社路四０五號」等語（見
    原審卷(二)第七一頁），核與其於偵查中所供稱：「如果海洛因數量很少時，被告
  丙○○會送我吸食」等語相符（見九十二年度偵字第二二０五一號卷第一一八頁
    ），被告丙○○對此亦供承：「我拿給他吸食，時間、地點同乙○○所言」等語
    ，足認被告丙○○另涉犯毒品危害防制條例第八條第一項之轉讓第一級毒品罪，
    此部分應由檢察官另行偵辦。
玖、據上論斷，應依刑事訴訟法第三百六十九條第一項前段、第三百六十四條、第二
    百九十九條第一項前段、第三百六十八條，修正後毒品危害防制條例第四條第二
    項、第六項、第十九條第一項，藥事法第八十三條第一項，刑法第十一條、第三
    十條第一項、第二項、第五十五條、第五十六條、第二十六條前段、第四十七條
    、第五十一條第五款，判決如主文。
本案經檢察官丁○○到庭執行職務。
中      華      民      國　  　九十三   年      十一     月    三十　  日
                                    臺灣高等法院臺中分院刑事第十庭
                                   　　   審判長法　官  林　照　明
                                        　　 　 法　官  林　清　鈞
                                      　　　　　法　官　吳　重　政
右正本證明與原本無異。
一、得上訴。
二、被告丙○○部分依職權送上訴。
如不服本判決應於收受送達後十日內向本院提出上訴書狀，其未敘述上訴之理由者並
得於提起上訴後十日內向本院補提理由書（均須按他造當事人之人數附繕本）。
                                                書記官  劉  建  智
中　　　華　　　民　　　國　　　九十三　 年　　  十二     月     六     日
附錄：
毒品危害防制條例第四條第一項、第二項、第六項：
製造、運輸、販賣第一級毒品者，處死刑或無期徒刑；處無期徒刑者，得併科新臺幣
一千萬元以下罰金。
製造、運輸、販賣第二級毒品者，處無期徒刑或七年以上有期徒刑，得併科新臺幣七
百萬元以下罰金。前五項之未遂犯罰之。
懲治走私條例第二條第一項：
私運管制物品進口、出口逾公告數額者，處七年以下有期徒刑，得併科新臺幣三百萬
元以下罰金。
藥事法第八十三條第一項：
明知為偽藥或禁藥，而販賣、供應、調劑、運送、寄藏、牙保、轉讓或意圖販賣而陳
列者，處五年以下有期徒刑，得併科新臺幣十萬元以下罰金。
                                                                        Ｉ
